臺灣臺北地方法院民事判決　九十年度訴字第三○五五號
　　原　　　告　丙○○
　　　　　　　　丁○○
　　被　　　告　乙○○
　　　　　　　　王金興實業有限公司
　　法定代理人　甲○○
右當事人間請求損害賠償提起附帶民事訴訟事件，經本院刑事庭裁定移送前來，本院
判決如左：
    主    文
被告應連帶給付原告丙○○新台幣佰肆拾萬肆仟肆佰貳拾元，及自民國九十年八
月三日起至清償日止，按年息百分之五計算之利息。
被告應連帶給付原告丁○○新台幣壹佰零參萬捌仟陸佰陸拾壹元，及自民國九十年八
月三日起至清償日止，按年息百分之五計算之利息。
原告其餘之訴均駁回。
訴訟費用由被告連帶負擔十分之七，餘由原告丙○○、丁○○各負擔二十分之三。
本判決第一項於原告丙○○以新台幣壹佰壹拾萬伍仟元供擔保後，得假執行。
本判決第二項於原告丁○○以新台幣參拾肆萬柒仟元供擔保後，得假執行。
原告其餘假執行之聲請均駁回。
    事    實
甲、原告方面：
壹、聲明：
  一、被告應連帶賠償原告丁○○新台幣（下同）一百九十三萬八千五百四十元及自
      準備書狀繕本送達翌日起至清償日止，按週年利率百分之五計算之利息；應連
      帶賠償原告丙○○四百零六萬五千元及自準備書狀繕本送達翌日起至清償日止
      ，按週年利率百分之五計算之利息。
  二、願供擔保請准宣告假執行。
貳、陳述：
  一、被告乙○○係被告王金興實業有限公司（以下稱王金興公司）業務員，於民國
      八十七年十月六日凌晨一時二十分許，飲酒後明知其已飲酒過量而達酒醉程度
      而駕駛該王金興公司所有車牌ＤＧ─六六二○號自用小客車，途經台北市萬華
      區○○○路、梧州街交岔口之華江橋匝道，駛入匝道欲經由華江橋往台北縣板
      橋市方向行駛之際，由於前方車輛壅塞，乙○○理應注意在市區道路之行車速
      度不得超過時速四○公里，且應注意在遵行車道內行駛，不得在劃有方向限制
      線之路段駛入來車之車道內，而依當時雖係夜間但有照明，天雨路滑但無缺陷
      ，道路無障礙物等情形觀之，並無足令乙○○有何不能注意之情事，乙○○應
      注意能注意卻疏未注意，不耐久候，意圖超過前面車陣竟貿然駕車以時速四十
      公里以上之行車速度跨越「分向限制線」之雙黃實線而駛入來車之車道內，以
      致迎面撞擊對向車道由原告丙○○駕駛之車輛，使原告丙○○及車上乘客丁○○分受重傷，其中丁○○受有顏臉部多處撕裂傷及右（誤載為左）上臂穿刺等
      傷害，情況非常嚴重，醫院曾發出病危通知，丙○○亦受有臉部撕裂傷併皮膚
      缺損左眼角膜鞏膜撕裂傷，前房出血及結膜撕裂傷，經送台北市立和平醫院急
      救，除立即施行臉部傷口縫合術及植皮術外，并於同年十月十二日施行角膜鞏
      膜修補術，惟因傷口傷過角膜中心部位，雖經手術縫口，癒後最佳矯正視力僅
      有○‧三。丁○○臉部，雖經手術，仍然有再次手術之必要。以上事實，業經
      檢察官起訴，並經本院刑事庭判處乙○○有期徒刑七月，高等法院改判有期徒
      刑四月確定在案。被告依法應負損害賠償責任。
  二、按故意或過失，不法侵害他人之權利者，負損害賠償責任，又不法侵害他人身
      體或健康者，對於被害人因此喪失或減少之勞動能力或增加生活上之需要時，
      應負損害賠償責任。又不法侵害他人身體健康：：者，被害人雖非財產上之損
      害，亦得請求賠償相當之金額。
  三、本件被告就損害之發生有過失，已如前述，而原告所受之損害與被告之過失行
      為間互有相當之因果關係，原告本於侵權行為之法律關係請求被告賠償所受損
      害。
  四、又被告乙○○係被告王金興公司之業務員，王金興公司之負責人甲○○係被告
      乙○○之父，被告乙○○（誤載為王金興）在刑事案中自承為該公司之業務員
      ，駕駛該公司之車輛，客觀上，顯屬執行職務，依民法第一八八條之規定，該
      公司應與乙○○對此車禍負連帶賠償責任。尤其被告王金興公司負責人甲○○
      ，明知其子即乙○○有酗酒習慣（乙○○在刑案中自承投保酗酒險，甲○○亦
      就該車投保酗酒險，有富邦公司復函在卷可考。）竟仍同意將系爭車輛交由乙○○駕駛，依民法第一八四條之規定，亦應對車禍賠償負連帶責任。
  五、茲將原告本次車禍損害情形說明如下：
    （一）原告丁○○部分：
        １醫療費用部分：
          (1)醫院費用原證三所呈單據共八萬二千一百四十元，但本院向和平醫院函
            查結果，自八十七年十月六日至九十年八月三十一日止共支付七一、六
            三二元與本案有關。至本院向澄清綜合醫院函查結果：八十七年十月十
            九日支付六五三元、八十七年十月二十二日支付二八、五七一元、八十
            七年十月二十九日支付二一、一七一元、八十七年十一月五日支付八五
            八元、八十七年十一月十九日支付五八二元、八十七年十一月二十四日
            支付二三、一五六元、八十七年十二月七日支付二○、七五六元、八十
            七年十二月三十一日支付二八、七三八元、八十八年二月五日支付三○
            七元─共計：一二四、七九二元，因屬結合手術費用，與本案無關。又
            本院向秀傳醫院函查結果：八十九年六月二日─付四七三元、八十八年
            一月一日─八十八年十二月三十一日共計三、八八○元、八十七年十月
            十六日─八十七年十一月二十日共付四六○元。共付四、七一三元，與
            本案有關。另沙鹿童綜合醫院部分函復結果：共二○七元及一○○元共
            三○七元，與本案有關。故與本案有關之醫藥費用共七六、六五二元。
          (2)整型費用需二次，一次已付十六萬元（原證四），另一次亦需十六萬元
            （原證五）。嗣經台大醫院鑑定結果，需二十萬元，茲更正之。
          (3)手部復健費用共二十三萬六千四百元（八十八年三月七日至八十九年五
            月二十八日每週二次計一二四次，每次一六○○元共一、九八四、○○○元。八十九年五月二十八日至九十年七月二十八日止每週一次，計卅
            八次×一、○○○∥三八、○○○元。一九八、四○○加三八、○○○
            等於二三六、四○○元（原證六）。
        ２工作損失部分：
          個人損失以每月５萬元計算，以六個月為準計算，共損失三十萬元。另因
          車禍，致雇用員工二人無事可作，但仍需付薪水，計六個月損失三十萬元
          （每人每月支薪二萬五千元）。
        ３營養費部分：
          車禍當時，大動脈斷裂，輸血五○○○㏄占人體血液量六五○○㏄之三分
          之二以上，車禍迄今血氣猶弱，無法支持太重之工作，有補充營養之必要
          ，已依一般習慣，花費營養費二十萬元以上，茲僅請求二十萬元。
        ４精神慰藉金部分：
          除業務需重頭再來，且因曾離婚，小孩正處少年期，本有續弦之打算，以
          管教兩兒，因本次車禍傷及臉部，右臂機能全失，經鑑定為中等廢肢體殘
          障，打擊甚大，尤其原告丁○○以拿筆為生，現突然成殘廢，信心全失，
          增加求偶困難，精神賠償無法計算，茲僅請求五十萬元賠償。
        ５合計原告丁○○共損失一百九十七萬八千五百四十元，但因附帶民訴時，
          請求一百九十五萬元，故減縮為一百九十三萬八千五百四十元。
    （二）原告丙○○部分：
        １醫療費用部分：
          (1)醫院費用單據共六萬六千四百八十元（原證七）。（本院向和平醫院函
            查結果：八十七年十月六日至八十七年十月廿三日共支付四、七七八元
            及四三、○○○元。八十九年四月十四日至八十九年四月十七日共支付
            一、八○七元及二○、二九三元。共六九、六七八元，原告僅請求上述
            六六、四八○元）。
          (2)整型費用一次需約十萬元（原證八），需二次整型─共二十萬元。嗣經
            台大醫院鑑定結果，為三十萬元，茲更正之。
        ２營養費部分：
          如上所述，原告丙○○傷害甚巨，已依一般人補充營養之習慣補充，花費
          二十萬元以上，茲僅請求二十萬元。
        ３喪失或減少勞動能力損失部分：
          肇事當時，原告丙○○以開計程車為業，經本次車禍視力減為○‧三（台
          大醫院鑑定結果左眼角膜受損情形即使手術仍難恢復原狀），已無法營業
          ，喪失勞動能力之損失，以每日營業收入即依台北市計程車工會賠償標準
          一三○○㏄車每日一千四百八十六元計算（本院向台北市計程車同業公會
          函查結果，每月營業收入三八、六三○元，每月以日計算，每日為一四
          八六元），至原告丙○○六十歲為止，共計損失─每日一、四八六元，每
          月四四、五八○元，每年五三四、九六○元，十三年共計損失六九五、四
          四八○元。
        ４精神慰藉金部分：
          車禍發生迄今，被告對賠償事宜，置之不理，置原告之痛苦於不顧，本次
          車禍，原告丙○○除眼睛視力減弱外，臉部損害非常嚴重，現在非常難看
          ，原告每日除肉體痛苦外，精神上之痛苦無法形容，任何金錢都無法彌補
          ，茲僅請求被告賠償精神慰藉金五十萬元。
        ５總計原告丙○○損失八百零五萬零九百六十元，因附帶民訴時僅請求四百
          零六萬五千元─因此僅以四百零六萬五千元為準請求。
  六、最高法院八十八年台上字第三五三號民事判決，雖稱：「一、保險制度旨在保
      護被保險人，非為減輕損害事故加害人之責任。保險給付請求權之發生，係以
      定有支付保險費之保險契約為基礎，與因侵權行為所生之損害賠償請求權並非
      出於同一原因。後者之損害賠償請求權，殊不因受領前者之保險給付而喪失，
      兩者除有保險法第五十三條關於代位行使之關係外，不生損益相抵問題，固經
      本院著有六十八年台上字四二號判例。惟該判例係針對保險法而為，旨在闡述
      保險人得代位行使被保險人對於加害人之損害賠償請求權時，被保險人即不得
      再向加害人請求損害賠償。尚難依該判例而謂除保險法第五十三條規定之情形
      外，縱保險法以外之法律有保險人得代位行使被保險人之權利之規定，被保險
      人於受領保險給付後，仍得向加害人請求損害賠償。二、依保險法第一百三十
      五條準用第一百零三條規定，傷害保險之保險人固不得代位行使被保險人對於
      加害人之損害賠償請求權，惟全民健康保險法第八十二條規定：『保險對象因
      汽車交通事故，經本保險提供醫療給付者，本保險之保險人得向強制汽車責任
      保險之保險人代位請求該項給付。』全民健康保險法為保險法之特別法，依特
      別法優於普通法之原則，全民健康保險法第八十二條應優先於保險法第一百三
      十五條、第一百零三條之規定而為適用。從而全民健康保險之被保險人因汽車
      交通事故，經全民健康保險提供醫療給付者，全民健康保險之保險人自得向強
      制汽車責任保險之保險人代位請求該項給付。而依強制汽車責任保險法第三十
      條規定，於該範圍內，加害人或強制汽車責任保險之被保險人之損害賠償責任
      即因而解免，全民健康保險被保險人對於加害人之損害賠償請求權亦因而喪失
      。」等語。但依上開判決，可知：僅在加害人有「強制責任保險」且該責任險
      之保險人已支付賠償被害人之情形下，始有適用之可能。
    （一）查本件被告系爭車輛雖有投保「強制責任險」，但迄今該「第三責任保險
          人」尚未支付任何費用給原告之情形，應無上開判決之適用之餘地。
    （二）是被告稱：「原告丁○○已向：：請領強制險給付：：七十二萬四千二百
          零五元，另一原告丙○○亦已請領強制險給付二十五萬四千六百五十五元
          」云云，應非正確。請鈞院命其提出，被告「強制責任保險」之保險人何
          時？支付何款給原告？被告無法舉證，足證其所辯不實。
    （三）保險金的問題與被告沒有關係，保險是原告的，被告乙○○有酗酒是保險
          公司跟我們協調時承認的，且甲○○有為被告乙○○保酗酒險。
  七、右述各項損害，均係被告乙○○不法侵害所生之結果，餘被告為被告乙○○之
      僱用人，對於原告自應負連帶賠償責任，為此提起本件訴訟。
、證據：
  一、丙○○提出：台北市立和平醫院診斷書影本二件、診斷證明書影本一件、醫療
      費用收據影本一件、醫療費用證明單影本四十二件、蔡博庸整型外科醫院診斷
      證明書影本一件為證。
  二、丁○○提出：蔡博庸整型外科醫院診斷證明書正本及影本各一件、收據暨醫療
      費用明細表一件、秀傅紀念醫院診斷證明書影本一件、台北市立和平醫院診斷
      證明書影本一件、秀傅醫院醫療用收據影本十件、澄清綜合醫院門診收據影本
      二件、統一發票影本一件、台北市立和平醫院醫療費用收據影本四件、沙鹿童
      綜合區域教學醫院醫療費用明細表影本二件、鴻元中醫診所診斷書及免用統一
      發票收據影本各一件、丁○○勞工保險現金給付收據影本一件、強制汽車責任
      保險障害殘廢診斷書影本一件、土地登記專業代理人證書及臺北市土地登記專
      業代理人開業證書影本各一件為證。
乙、被告方面：
壹、聲明：駁回原告之訴及其假執行之聲請。
貳、陳述：
  一、被告乙○○對於前揭時地酒後駕車，因超車不當致發生車禍撞傷原告兩人等情
      均不否認，惟辯稱：伊沒有酗酒習慣，而且當時是下班時間，伊向公司借車出
      去，與公司沒有關係，原告已經由保險公司賠償，原告丙○○也有肇事因素，
      原告的醫療費用有一些跟本案沒有關係，請求不合理等語。
  二、被告王金興公司對肇事車輛為該公司所有一節亦不否認，惟另辯稱以：事故當
      日適為假日，被告乙○○向公司借車，載高中同學出遊時肇事，既非執行勤務
      ，當無民法第一八八條之適用，且原告八十八年八十九年的醫療費用跟被告沒
      有關係等語。
  三、侵權行為損害賠償，加害人對於被害人增加生活上之需要，固然負賠償責任，
      然對於原告請求醫藥費用支出部分，依據全民健康保險法第八二條、強制汽車
      責任保險給付標準第二條第三項及最高法院八十八年台上字第三五三號判決可
      知，其範圍僅限於自負部分，健保給付部分之請求權，歸屬健保局，故原告該
      部分之請求應不合法。
  四、依強制汽車責任保險法第三十條之規定：「保險人依本法規定給付之保險金，
      視為加害人或被保險人損害賠償金額之一部分；加害人或被保險人受賠償請求
      時，得扣除之。」原告丁○○已向富邦產物保險股份有限公司（以下簡稱富邦
      產險公司）請領強制險給付七十二萬四千二百零五元，原告丙○○亦已請領強
      制險給付二十五萬四千六百五十五元，上述金額已由原告且不否認，依法應予
      扣除。
  五、工作損失：丁○○個人部分應提出所得稅扣繳憑單，其雇工並非本事故之受害
      人，且並未減損工作能力，被告自無賠償義務。
  六、丙○○部分應提出無法勝任駕駛工作之醫師診斷證明書，方足堪認定，且減損
      勞動能力之程度亦未達百分之百，原告竟依此為計算基礎，亦屬不合法。
  七、營養費用之請求，原告應舉證此部分之支出為醫療過程之必要支出，而整型費
      用應以實際已發生之費用為依據，不得依預估值，驟為請求。
  八、精神慰藉金之請求過高，應予酌減。
  九、本事故若非丙○○超速行駛，定不會造成如此重大之損失，故原告丙○○對於
      損失之擴大與有過失，應依民法第二一七條之規定，減輕賠償責任。
  十、原告丁○○曾於刑庭審理結束時，使用右手簽名運用自如，庭上曾令書記官記
      載此段。
十一、緣強制汽車責任保險醫療費用及殘廢給付丁○○部分之金額七十二萬四千二百
      零五元，保險人富邦產險公司已於八十八年九月六日及十一月三十日分兩次匯
      入其台北銀行基隆路分行第000000000000號帳戶中，而丙○○之醫療費用及殘
      廢給付，合計二十五萬四千六百五十五元，保險人亦已於八十八年九月六日匯
      入其合作金庫三重支庫第000000000000號帳戶中，俱已由原告具領，事證明確
      。
十二、強制汽車責任保險法中就保險金之申請究應向自身投保之保險公司申請或向對
      方車輛之保險公司申請未作規定，但產物保險同業公會有做出應以垂直求償為
      原則，交叉求償時保險公司不得拒絕之決議，其本意乃視主管機關「財政部」
      為最終之保險人，故究竟向何保險公司申請已無妨，因殊途同歸之故，倘若依
      原告所言，可再向被告之保險公司申請一次，既已違反保險之損害填補原則，
      而有獲利情況產生，又倘若本事故涉及三輛車，豈不是能申請三次，原告所言
      實已誤謬至極，違背法理甚遠。
十三、強制汽車責任保險法第三十條之規定「保險人依本法規定給付之保險金，視為
      加害人或被保險人損害賠償金額之一部分；加害人獲被保險人受賠償請求時，
      得扣除之」之設計乃為避免受害人雙重受償，故就保險人已給付之保險金，足
      勘認定原告此部分之損失既已受償。
十四、原告丁○○所提供之代書證書及開業執照並非收入之保證，即有執照並不等於
      有收入，故工作損失之認定尚須原告提出扣繳憑單等相關證物方可確認。
十五、倘依原告說法其所請領為其自身之保險金，故不得援依本條例之規定扣除，豈
      非視法律為無物，且強制保險為政策性保險具社會保險色彩，若可重覆申請，
      不僅違反保險損害填補原則，並有侵蝕社會保險基礎之虞。
十六、原告等二人所提減少勞動能力之損失，被告對其是否確經治療後，已症狀固定
      且無法期待治療之效果抱持懷疑態度，尚請鈞院准予移教學醫院鑑定，以明事
      實真相。
、證據：提出台北市產物保險商業同業公會第十一屆理事會汽車險委員會理賠小組
    第十九次會議紀錄影本一件為證。
丙、本院依原告聲請函台北市計程車客運商業同業公會查詢有關計程車每日平均營業
    收入、函富邦產物保險股份有限公司查詢乙○○曾投保保險種類、函秀傅紀念醫
    院、台北市立和平醫院、澄清綜合醫院、沙鹿童綜合區域教學醫院查詢丁○○自
    八十七年十月六日至九十年八月三十一日間之診療情形及支付之醫療費用、函台
    北市立和平醫院查詢丙○○自八十七年十月六日至九十年八月三十一日間之診療
    及支付之醫療費用、及調閱本院八十九年度交易字第二三六號過失傷害刑事卷宗
    ；另依被告聲請送請國立臺灣大學醫學院附設醫院就丁○○（整型部分）、丙○○（左眼視力及臉部缺損）有無必要繼續治療、復健及其所需費用與所喪失之勞
    動能力程度為鑑定。及依職權函財政部台北市國稅局請提供八十七年度各業同業
    利潤標準表及八十七年至九十年間個人綜合所得稅起徵點金額為若干。
    理    由
甲、程序方面：
一、本件原告起訴原列被告之一為「王金興實業股份有限公司　法定代理人王金和」
    ，嗣更正為「王金興實業有限公司　法定代理人甲○○」，為被告所不否認，其
    更正事實上之陳述，就被告王金興實業有限公司部分，並不失其同一性，尚無不
    合，先予敘明。
二、又原告起訴原請求被告應共同給付丙○○四百零六萬五千元（未請求利息），丁○○一百九十五萬元及自車禍發生後一週起至清償日止，按中央銀行放款利率（
    誤載為利息）計算之利息，嗣於訴訟繫屬中之九十年八月二日具準備書狀變更聲
    明為如其聲明第一項所示，核原告所為，就請求被告應連帶給付部分，屬於擴張
    應受判決事項之聲明，原告丁○○部分則屬減縮應受判決事項之聲明（丁○○請
    求給付之整型費用雖由十六萬元增加為二十萬元，但其請求總金額則為減少，而
    原告丙○○請求之整型費用金額，雖亦由二十萬元增加為三十萬元，惟請求之總
    金額則並無改變），另就原告丙○○請求給付自該準備書狀繕本送達被告之翌日
    起自清償日止，按年息百分之五計算之利息部分，雖屬訴訟標的之追加，惟被告
    並未異議而為本案言詞辯論，依民事訴訟法第二百五十五條第一項第三款、第二
    項之規定，均應予准許，併予敘明。
乙、得心證之理由：
一、本件原告主張：被告乙○○係被告王金興公司之業務員，於八十七年十月六日凌
    晨一時二十分許，乙○○酒後明知已飲酒過量而達酒醉程度而駕駛王金興公司所
    有車牌ＤＧ─六六二○號自用小客車，途經台北市萬華區○○○路、梧州街交岔
    口之華江橋匝道，駛入匝道欲經由華江橋往台北縣板橋市方向行駛之際，由於前
    方車輛壅塞，乙○○因不耐久候，意圖超過前面車陣竟貿然駕車以時速四十公里
    以上之行車速度跨越「分向限制線」之雙黃實線而駛入來車之車道內，以致迎面
    撞擊對向車道由原告丙○○駕駛之車輛，使原告丙○○及車上乘客丁○○均受重
    傷，其中丁○○受有顏臉部多處撕裂傷及右上臂穿刺等傷害，丙○○受有臉部撕
    裂傷併皮膚缺損左眼角膜鞏膜撕裂傷，前房出血及結膜撕裂傷，經送台北市立和
    平醫院急救，除立即施行臉部傷口縫合術及植皮術外，於同年十月十二日施行角
    膜鞏膜修補術，惟因傷口傷過角膜中心部位，雖經手術縫口，癒後最佳矯正視力
    僅有○‧三，丁○○臉部雖經手術，仍然有再次手術之必要，其過失傷害部分業
    經檢察官起訴，並經本院刑事庭判處乙○○有期徒刑七月，高等法院改判有期徒
    刑四月確定在案，被告乙○○就損害之發生有過失，原告所受之損害與被告之過
    失行為間互有相當之因果關係，又乙○○係被告王金興公司之業務員，王金興公
    司之負責人甲○○係被告乙○○之父，被告乙○○在刑事案中自承為該公司之業
    務員，駕駛該公司之車輛，客觀上，顯屬執行職務，依民法第一八八條之規定，
    王進興公司應與乙○○負連帶賠償責任，爰本於侵權行為之法律關係請求被告賠
    償所受損害，計丙○○部分請求賠償四百零六萬五千元，丁○○部分請求賠償一
    百九十三萬八千五百四十元，及均自起訴狀繕本送達翌日起至清償日止，按週年
    利率百分之五計算之利息等語。被告乙○○對於前揭時地酒後駕車，因超車不當
    致發生車禍撞傷原告兩人等情均不否認，惟辯稱略以：伊沒有酗酒習慣，而且當
    時是下班時間，伊向公司借車出去，與公司沒有關係，原告已經由保險公司賠償
    強制責任險金額，應予扣除，原告丙○○也有肇事因素，原告的醫療費用有一些
    跟本案沒有關係，請求不合理等語。被告王金興公司則以：當時是下班時間，不
    是為公司的業務應酬，車裡的人都是被告乙○○的同學，原告八十八年八十九年
    的醫療費用跟被告沒有關係等語，資為抗辯。
二、原告主張被告乙○○於前揭時、地，酒後明知已飲酒過量而達酒醉程度而駕駛王
    金興公司所有車牌ＤＧ─六六二○號自用小客車，駛入匝道欲經由華江橋往台北
    縣板橋市方向行駛之際，由於前方車輛壅塞，乙○○因不耐久候，意圖超過前面
    車陣竟貿然駕車以時速四十公里以上之行車速度跨越「分向限制線」之雙黃實線
    而駛入來車之車道內，以致迎面撞擊對向車道由原告丙○○駕駛之車輛，使原告
    丙○○及車上乘客丁○○均受重傷，其中丁○○受有顏臉部多處撕裂傷及右上臂
    穿刺等傷害，丙○○受有臉部撕裂傷併皮膚缺損左眼角膜鞏膜撕裂傷，前房出血
    及結膜撕裂傷，經送台北市立和平醫院急救，除立即施行臉部傷口縫合術及植皮
    術外，於同年十月十二日施行角膜鞏膜修補術，惟因傷口傷過角膜中心部位，雖
    經手術縫口，癒後最佳矯正視力僅有○‧三，丁○○臉部雖經手術，仍然有再次
    手術之必要，其過失傷害罪刑事部分業經臺灣高等法院刑事庭判處乙○○有期徒
    刑四月確定在案之事實，業據提出診斷證明書、本院八十九年度交易字第二三六
    號、臺灣高等法院號刑事判決書為證，並為被告乙○○所不否認，堪信為真實。
    原告主張被告乙○○因過失致原告二人受傷之事實，自堪認為真實。
二、被告乙○○等二人雖辯稱略以：伊沒有酗酒習慣，而且當時是下班時間，伊向公
    司借車出去，與公司沒有關係，原告已經由保險公司賠償強制責任險金額，應予
    扣除，原告丙○○也有肇事因素，原告的醫療費用有一些跟本案沒有關係，請求
    不合理等語。及當時是下班時間，不是為公司的業務應酬，車裡的人都是被告乙○○的同學，原告八十八年八十九年的醫療費用跟被告沒有關係等語。惟查：
  （一）首應審究者為，乙○○於車禍時是否係在執行職務？
        按受僱人因執行職務，不法侵害他人之權利者，由僱用人與行為人連帶負損
        害賠償責任。但選任受僱人及監督其職務之執行，已盡相當之注意或縱加以
        相當之注意而仍不免發生損害者，僱用人不負賠償責任。民法第一百八十八
        條第一項定有明文。民法第一百八十八條第一項所謂受僱人因執行職務不法
        侵害他人之權利，不僅指受僱人因執行其所受命令，或委託之職務自體，或
        執行該職務所必要之行為，而不法侵害他人之權利者而言，即受僱人之行為
        ，在客觀上足認為與其執行職務有關，而不法侵害他人之權利者，就令其為
        自己利益所為亦應包括在內。亦有最高法院四十二年台上字第一二二四號判
        例可參。查，乙○○於前揭時地發生車禍時，已喝完第三攤酒後，與友人欲
        去趕喝第四攤等語，此據乙○○於刑事案件時自陳在卷（見台北地檢署八十
        八年度偵字第七一三一號偵查卷第六四頁），且乙○○為王金興公司之業務
        員，所駕駛之該ＤＧ─六六二０自小貨車係王金興公司所有，均據論述如前
        ，足見乙○○應係於車禍發生前一天即自公司直接駕公司所有之自小貨車前
        往趕場應酬，至翌日凌晨一時許始發生本件車禍，此亦為多數業務員為拓展
        業務之型態，是依前開判例意旨，乙○○既為王金興公司之受僱人，而其行
        為，在客觀上足認為與其執行職務有關，而不法侵害他人之權利者，就令其
        為自己利益所為亦應包括在內，堪認屬於執行該職務所必要之行為，而不法
        侵害他人之權利，依前開規定，王金興公司自應負連帶賠償責任。
  （二）次應審究者為，原告分別由富邦產險公司所給付之強制責任險理賠金，可否
        認為係被告所為之給付？
        被告辯稱略以：原告丁○○已向富邦產險公司請領強制險給付七十二萬四千
        二百零五元，原告丙○○亦已請領強制險給付二十五萬四千六百五十五元，
        上述金額已由原告且不否認，依法應予扣除云云。惟查，依強制汽車責任保
        險法第三十條固規定：「保險人依本法規定給付之保險金，視為加害人或被
        保險人損害賠償金額之一部分；加害人或被保險人受賠償請求時，得扣除之
        。」等語，並為原告所不否認。惟查，原告所以受有前開賠償，係因丙○○
        亦保有汽車強制責任險之故，並依此向富邦產險公司申請強制責任保險給付
        ，與被告公司所投保之強制責任險無關，被告公司復未否認其並未同意其投
        保之保險公司給付保險金予原告等情，即丙○○及王金興公司都有投保強制
        責任險並交付保險費，則二人自均可以請求強制責任險理賠金，前開強制汽
        車責任保險法對此亦未有特別規定，不得併為請求，是被告就此所稱顯尚有
        誤解。至被告另提出台北市產物保險商業同業公會第十一屆理事會汽車險委
        員會理賠小組第十九次會議紀錄第末行，雖載明決議：「：：（二）受害人
        可選擇求償之保險公司，保險公司應不得拒絕，即可以交叉賠付方式處理。
        」等語，惟該決議亦未就是否排除垂直給付之情形，是被告所辯仍非可採。
  （三）另應審究者為，丙○○是否與有過失？
        被告乙○○雖另辯稱本事故如非丙○○超速行駛，定不會造成如此重大之損
        失，原告丙○○對於損失之擴大與有過失，應依民法第二一七條之規定，減
        輕賠償責任云云。惟為原告丙○○所否認，被告乙○○復未舉證以實其說，
        被告就此部分之抗辯亦不足採。
三、按因故意或過失不法侵害他人權利者，負損害賠償責任。又不法侵害他人之身體
    或健康者，對於被害人因此喪失或減少勞動能力，或增加生活上之需要時，負損
    害賠償責任，及不法侵害他人身體、健康、名譽或自由者，被害人雖非財產上之
    損害，亦得請求賠償相當之金額，民法第一百八十四條第一項前段、第一百九十
    三條第一項、第一百九十五條第一項分別定有明文。查，被告乙○○有如前述之
    過失，致原告二人受有財產及精神上損害，被告王金興公司為被告乙○○之僱用
    人，對於原告因而所受之損害，自應負連帶賠償責任。從而原告依據侵權行為之
    法律關係，請求被告賠償其財產與非財產上之損害，於法自屬有據。茲所應審究
    者，厥為原告請求之各項金額是否允當，爰逐項審核如下：
  I、原告丙○○部分：
    （一）醫療費用部分：
        １醫藥費用
          按全民健康保險法第八十二條規定：「保險對象因汽車交通事故，經本保
          險提供療給付者，本保險之保險人得向強制汽車責任保險人代位請求該給
          付。」全民健康保險法為保險法之特別法，依特別法優於普通法之原則，
          全民健康保險法第八十二條應優先於保險法第一百三十五條、第一百零三
          之規定而為適用。從而全民健康保險之被保險人因汽車交通事故，經全民
          健康保險提供醫療給付者，全民健康保險之保險人自得向強制汽車責任保
          險之保險人代位請求該項給付，而依強制汽車責任保險法第三十條規定，
          於該範圍內，加害人或強制汽車責任保險之被保險人之損害賠償責任即因
          而免除，全民健康保險被保險人對加害人之損害賠償請求權亦因而喪失。
          （最高法院八十八年台上字第三五三號判決意旨參照。）經核原告丙○○
          所提出之醫療費收據，並經本院向台北市立和平醫院查詢結果，依該院九
          十年九月二十一日北市和醫病字第九０六０六二八九００函所附之病歷後
          附之收費明細表所載，除診斷證書費，非屬治療上之支付，不應准許外，
          其餘依原告所受傷害及各收據載明治療費別，共計六萬五千八百五十一元
          （即四萬七千七百七十八元加一萬八千零七十三元，原告誤載為六萬六千
          四百八十元），其真實及必要均為被告所不爭，惟其中僅六千五百八十五
          元為原告自付額（即四千七百七十八元加一千八百零七元），其餘五萬九
          千二百六十六元為健保給付部分。雖全民健康保險之給付係基於原告個人
          自行支付保險費而得，與侵權行為所生損害賠償請求權，非出於同一原因
          ，原告縱由中央健康保險局支付醫藥費用，仍可依侵權行為之規定請求被
          告賠償全部之醫藥費，然依全民健康保險法第八十二條之規定之求償權乃
          係法定之債權讓與，意即中央健康保險局之被保險人若因汽車交通事故而
          受有醫療給付時，被保險人對汽車強制責任險保險人之侵權行為損害賠償
          請求權已因本條之規定移轉於中央健康保險局，中央健康保險局即可依此
          條規定代位被保險人向汽車強制責任保險之保險人請求賠償，而中央健康
          保險局之被保險人遂不可再向加害人本人或其保險人行使損害賠償請求權
          ，此規定之目的即係在避免被保險人因保險事故發生，反受有不當得利。
          本件被告所駕駛之車牌號碼ＤＧ—六六二０號自用小客車，已向訴外人富
          邦產險公司投保汽車強制責任險，依前開說明，原告丙○○就健保給付部
          分之損害賠償請求權，已法定移轉由中央健康保險局向富邦產險公司行使
          ，原告自不得就此部分再向被告主張權利，是原告僅得就醫療費自付部分
          即六千五百八十五元之範圍內向被告請求，逾此部分之請求，難予准許。
        ２整型費用
          丙○○因本件車禍致受有臉部撕裂傷併皮膚缺損左眼角膜鞏膜撕裂傷，前
          房出血及結膜撕裂傷等傷害，且經本院依被告聲請送請國立臺灣大學醫學
          院附設醫院就丙○○（左眼視力及臉部缺損）有無必要繼續治療、復健及
          其所需費用與所喪失之勞動能力程度為鑑定結果，診斷仍有臉部多處撕裂
          傷及左眼窩下陷，而其疤痕需多次形及眼皮成形術及脂肪移植，仍唯無法
          回復原狀，其費用約為參拾萬元，有國立臺灣大學醫學院附設醫院九十一
          年五月二十日（九十一）校附醫秘字第九一０００一０四三九號函及其附
          件即診斷書一件可參，從而丙○○請求給付整型費用三十萬元，自屬有據
          ，應予准許。
    （二）營養費（即增加生活上之需要）部分：
          經本院函台北市立和平醫院查復，丙○○於八十七年十月六日上午一時四
          十分山一一九救護車送至本院急診，依病歷記載，當時生命跡象穩定，臉
          部及腹部多處裂傷並會診整形外科及眼科處置，於當日進行傷口縫合及植
          皮手術。林君於八十七年十月十二日接受角膜及鞏膜縫合術（左眼）以修
          補角鞏膜撕裂傷，術後無併發症，並於八十七年十月二十三日出院。林君
          於八十九年四月十三日直腸科門診發現痔瘡及嚴重貧血，當日於急診輸血
          五百西西。於八十九年四月十四日住院後開刀切除痔瘡，於八十九年四月
          十七日出院，八十九年四月二十日門診壹次。有該院前函可稽。足見除八
          十九年四月十三日直腸科門診發現痔瘡及嚴重貧血，當日於急診輸血五百
          西西，與本件無關外，丙○○因本件車禍致受有臉部撕裂傷併皮膚缺損左
          眼角膜鞏膜撕裂傷，前房出血及結膜撕裂傷等傷害，住院達十七天（八十
          七年十月六日至同月二十三日）開刀手術，確有補充營養之必要，此為被
          告乙○○之過失行為而增加原告丙○○生活上之需要，惟原告雖主張已依
          一般習慣，花費營養費二十萬元以上，僅請求二十萬元等語，然並未提出
          任何單據為憑。惟證諸一般常情，原告主張有需補充營養則堪予採信，爰
          依其住院天數及所受傷害情形，認以請求十萬元營養費為可予准許，逾此
          數額以外之請求不予准許。
    （三）喪失勞動能力部分：
        １查丙○○為營業計程車司機，此為被告所不爭執。其受傷後經台北市立和
          平醫院診斷左眼疼痛視力模糊，復經依被告聲請送請國立臺灣大學醫學院
          附設醫院就丙○○（左眼視力及臉部缺損）有無必要繼續治療、復健及其
          所需費用與所喪失之勞動能力程度為鑑定結果，診斷其左眼眼球破裂傷術
          後及角膜混濁併兩眼白內障，目前最佳矯正視力右眼為零點貳，左眼為零
          點壹，亦有國立臺灣大學醫學院附設醫院九十一年五月二十日（九十一）
          校附醫秘字第九一０００一０四三九號函及其附件即診斷書一件可參，從
          而丙○○主張其已喪失勞動能力，自屬有據，本院爰依職權認定丙○○已
          喪失勞動能力三分之二。
        ２次查，經本院依原告聲請函台北市計程車客運商業同業公會查詢有關計程
          車每日平均營業收入，依據台北市稅捐稽徵處北市稽工甲字第八九一二七
          三七一００號函核定台北市計程車營業稅查定額自九十年一月一日起訂為
          （一）二０００cc以上（含）每月三九、三五０元（二）二０００cc以下
          每月三八、六三０元。如該案發生於八十九年底以前，則依台北市稅捐稽
          徵處八四北市稽工（甲）字第二三一八八號函核定台北市計程車營業稅查
          定額自九十年一月一日起訂為（一）二０００cc以上（含）每月五一、三
          六二元；（二）二０００cc以下每月四二、四七八元。有台北市計程車客
          運商業同業公會九十年八月九日北市計客字（九０）第二七七號函可稽。
          查，本件侵權行為係發生於八十七年十月間，則依上函說明，丙○○之每
          月實際工作收入應以台北市計程車營業稅九十年以後之查定額為核算依據
          ，依首揭說明，尚屬允當，而丙○○為三十九年二月二十一日出生，有病
          歷表可稽，依當時年四十八歲至六十歲退休之十二年工作時間，每月營業
          額三萬八千六百三十元，喪失勞動能力三分之二，即以每年喪失收入三十
          萬九千零四十元為基準，採霍夫曼式計算被告一次應給付原告二百八十四
          萬七千八百三十八元（元以下四捨五入）。原告逾此數額之請求，則不應
          准許。其計算式為：309,040 x9.00000000= 2,847,838元（元以下四捨五
          入）。
    （四）精神慰撫金部分：
          丙○○因本件車禍致受有臉部撕裂傷併皮膚缺損左眼角膜鞏膜撕裂傷，前
          房出血及結膜撕裂傷等傷害，目前最佳矯正視力右眼為零點貳，左眼為零
          點壹，業據論述如前，對其營業小客車駕駛之業務實有相當影響，並造成
          日常生活之不便，肉體、精神受極大痛苦。而被告乙○○職業為業務員，
          王金興公司為法人，經濟情況均尚屬寬裕，本院斟酌實際情況，及兩造之
          身分、地位，原告請求五十萬元，自嫌過高，應予核減為十五萬元，方屬
          公允，逾此數額之請求，為無理由。
    （五）總計，被告應給付原告三百四十萬四千四百二十三元，其計算式：（
          6,585 +300,000 + 2,847,838 + 100,000+150,000 = 3,404,423），原告
          丙○○逾此數額以外之請求，即屬無據，不應准許。
  II、原告丁○○部分：
    （一）醫療費用部分：
        １醫藥費用
          經核原告丁○○所提出之醫療費收據，並經本院向台北市立和平醫院、秀
          傳紀念醫院、沙鹿童綜合醫院、澄清醫院查詢結果，除澄清醫院部分已據
          原告自陳與本件無關，毋庸審究，依台北市立和平醫院九十年九月二十一
          日北市和醫病字第九０六０六二九０００函所附之病歷後附之收費明細表
          所載，除診斷證書費，非屬治療上之支付，不應准許外，其餘依原告所受
          傷害及各收據載明治療費別，共計七萬一千六百三十二元、秀傳紀念醫院
          九十年九月二十九日（90）明秀醫字第九０一六九二號函所附之病歷及醫
          療費用明細共計七千三百五十三元、沙鹿童綜合醫院九十年九月二十四日
          （90）童醫字第三六九號函所附醫療費用明細共計三百零七元，其真實及
          必要均為被告所不爭，惟其中台北市立和平醫院部分僅七千一百六十三元
          為原告自付額、秀傳紀念醫院部分僅一千九百元為原告自負額、沙鹿童綜
          合醫院部分僅一百元為自負額，合計自負額為九千一百六十三元（即七千
          一百六十三元加一千九百元加一百元），其餘七萬零一百二十九元為健保
          給付部分（即七萬九千二百九十元減九千一百六十三元）。依同前述之理
          由，原告丁○○亦不得就此部分再向被告主張權利，是原告丁○○僅得就
          醫療費自付部分即九千一百六十三元之範圍內向被告請求，逾此部分之請
          求，難予准許。
        ２整型費用
          丁○○因本件車禍致受有顏臉部多處撕裂傷及右上臂穿刺等傷害，已經花
          費整型費用十六萬元，有蔡博庸整型外科診所出具之收據及醫療費用明細
          表各一件可稽；且經本院依被告聲請送請國立臺灣大學醫學院附設醫院就
          丁○○（整型部分）院附設醫院就丙○○（左眼視力及臉部缺損）有無必
          要繼續治療、復健及其所需費用與所喪失之勞動能力程度為鑑定結果，診
          斷為顏面多處撕裂傷，而其需多次疤痕整型及磨皮，唯仍無法回復舊觀，
          其費用約為貳拾萬元，亦有前開國立臺灣大學醫學院附設醫院函及其附件
          即診斷書一件可參，是丁○○請求給付整型費用三十六萬元（十六萬元加
          二十萬元），亦屬有據，應予准許。
        ３手部復健
          丁○○因本件車禍受傷，其右上臂內腋動脈破裂，後傷及運動神經，手麻
          痺等症，須進行手部復健療養等情，固有所提出之鴻元中醫診所診斷書及
          免用統一發票收據為據，然其費用僅為九萬元，此外並無其他證據可資證
          明另支出復健費用，其請求給付復健費用在九萬元範圍內為可採，其請求
          超逾上開數額以外，亦屬無據，不應准許。
    （二）工作損失部分：
        １丁○○主張其個人損失以每月五萬元計算，以六個月為準計算，共損失三
          十萬元及因車禍，致雇用員工二人無事可作，但仍需付薪水，計六個月損
          失三十萬元（每人每月支薪二萬五千元）等語。然為被告所否認。查，陳
          拱辰為土地登記專業代理人並開設，有聯亞土地登記專業代理人事務所，
          有土地登記專業代理人證書及臺北市土地登記專業代理人開業證書各一件
          可稽。另按財政部每年均就營利事業各種同業，核定利潤標準，作為課徵
          所得稅之依據，其核定之同業利潤標準，係依據各業抽樣調查並徵詢各該
          業同業公會之意見而為核定（參見所得稅法第八十條規定），可謂依通常
          情形，所得期待之可得利益，據以核算其損害額，尚屬允當。最高法院七
          十六年台上字第一七五八號判例意旨參照。查丁○○受傷後經秀傳紀念醫
          院診斷為１、顏面遺有十公分以上顯著醜形不規則絲狀疤痕。２、右上肢
          無力，遺有顯著運動障害等殘障，有該醫院所出具之強制汽車責任保險障
          害殘廢診斷書一件可參；並經勞工保險局依法核定為符合勞工保險殘廢給
          付標準表第五十七、第八十八項，殘廢等級第六級，合併給付職業災害殘
          廢給付八百一十日共一百一十三萬四千元等情，亦有勞工保險現金給付收
          據一件可稽，又丁○○仍可執筆書寫名字，亦確有其在刑事案中當庭書寫
          之簽名可參，本院依職權認定其喪失勞動能力二分之一。
        ２次查，丁○○雖主張其每月實際工作收入為五萬元等語，雖未據提出相關
          證據。惟查，丁○○並未辦理八十七年度個人綜合所得申報，經本院函財
          政部台北市國稅局提出之八十七年度至九十年度個人綜合所得稅起徵點，
          以扶養親屬二人為例，其起徵點即免稅額為二十五萬九千元，有財政部台
          北市國稅局九十一年二月二十七日財北國稅審二字第九一一一０九一七號
          函及所附八十八年、八十九年度結算申報書可參，故本院認其每月收入應
          至少為二萬一千五百八十三元（計算式：259,000/12=21,583，四捨五入
          ），依此計算，丁○○請求六個月收入之工作損失應為十二萬九千四百九
          十八元（21,583x6=129,498）為可採。逾此數額以外之請求，則屬無據，
          不應准許。
        ３至丁○○另主張因車禍，致雇用員工二人無事可作，但仍需付薪水，計六
          個月損失三十萬元（每人每月支薪二萬五千元）等語。惟查，此部分並非
          丁○○個人之損失，蓋其如因車禍，致雇用員工二人無事可作，原可以此
          為由合法終止與該二人間之僱用契約，惟其竟仍願支付薪水，即非可認為
          與其所受車禍間有何因果關係，其主張此部分共計六個月損失三十萬元（
          每人每月支薪二萬五千元）等語，亦無可採，不應准許。
    （三）營養費部分：
          經本院函台北市立和平醫院查復，丁○○於八十七年十月六日上午一時四
          十分由一一九救護車送至本院急診：依病歷記載，當時血壓六十/四十
          mmhg 、脈搏每分鐘七十二次、呼吸每分鐘十九吹，顏面部多處傷口及右
          上臂部大裂傷深及肌肉，因血壓下降因此立即給予補充體液並輸血，同時
          會診整形外科及骨科並給予頭部電腦斷層檢查，及胸部X光檢查。陳君於
          八十七年十月六日至八十七年十月十二日住院，該期間因右上臂切傷合併
          動脈破裂、臉部嚴重裂傷、腹部挫傷合併休克（休克原因為出血）曾接受
          骨科擴創術、動脈吻合術、植皮術等手術治療，並接受加護病房照護，住
          院期問因臉部多處深層撕裂傷及皮膚缺損經整形外科施行傷口縫合及清創
          手術等情，亦有該院前函可稽。足見丁○○車禍當時，確因大動脈斷裂，
          輸血五○○○㏄，占人體血液量六五○○㏄之三分之二以上，且住院七天
          ，（八十七年十月六日至同月十二日）開刀手術，車禍迄今血氣猶弱，無
          法支持太重之工作，有補充營養之必要，此為被告乙○○之過失行為而增
          加原告丁○○生活上之需要，惟原告雖主張已依一般習慣，花費營養費二
          十萬元以上，僅請求二十萬元等語，然並未提出任何單據為憑。然證諸一
          般常情，原告主張有需補充營養則堪予採信，爰依其住院天數及所受傷害
          情形，認以請求十五萬元營養費為可予准許，逾此數額以外之請求亦不予
          准許。
    （四）精神慰藉金部分：
          丁○○受傷多處，尤其顏面遺有十公分以上顯著醜形不規則絲狀疤痕及右
          上肢無力，遺有顯著運動障害等殘障，業據論述如上，對其土地登記專業
          代理人之業務實有相當影響，且因傷及臉部，右臂機能全失，經鑑定為中
          等殘廢肢體殘障，打擊甚大，增加求偶困難，肉體、精神受極大痛苦。被
          告乙○○職業為業務員，王金興公司為法人，經濟情況均尚屬寬裕，本院
          斟酌實際情況，及兩造之身分、地位，原告請求五十萬元，自嫌過高，應
          予核減為三十五萬元，方屬公允，逾此數額之請求，為無理由。
    （五）總計，被告應連帶給付原告丁○○一百零三萬八千六百六十一元。其計算
          式：9,163  +360,000   +  90,000+129,498   +100,000+   350,000  =
          1,038,661。
四、綜上所述，原告請求被告應連帶給付原告丙○○三百四十萬四千四百二十三元、
    連帶給付原告丁○○一百零三萬八千六百六十一元，及均自民事準備書狀繕本送
    達翌日即九十年八月三日起至清償日止按年息百分之五計算之利息之範圍內，為
    有理由，應予准許。至原告各逾上開數額以外之請求，則無理由，均應予駁回。
五、原告均陳明願供擔保，聲請宣告假執行，經核其勝訴部份，合於法律之規定，爰
    各酌定相當之擔保金額宣告之；其餘假執行之聲請，因訴之駁回而失所依附，均
    不予准許。
六、本件事證已臻明確，兩造其餘攻擊防禦及舉證，核與判決結果不生影響，爰不另
    一一論述，附此敘明。
七、結論：本件原告之訴為一部有理由，一部無理由，並依民事訴訟法第七十九條但
    書、第八十五條第二項、第三百九十條第二項，判決如主文。
中　  　華　　　民　　　國　　九十一　　年　　　八　　　月　　   八　　 日
                                  民事第三庭法      官　張明輝
右為正本，係照原本作成。
如對本判決上訴，須於判決送達後廿日內向本院提出上訴狀
中　　　華　　　民　　　國　　九十一　　年　　 　八　　　月　　　八　　 日
　　　　　　　　　　　　　　　　　　　　　　法院書記官　周其祥
